【裁判字號】    95,交易緝,2
【裁判日期】    950621
【裁判案由】    過失致死
【裁判全文】
臺灣桃園地方法院刑事判決             95年度交易緝字第2號
公  訴  人  臺灣桃園地方法院檢察署檢察官
被      告  乙○○
                    （現在臺灣桃園看守所羈押中）
上列被告因過失致死案件，經檢察官提起公訴（93年度偵字第15
347 號），本院判決如下：
    主  文
乙○○因過失致人於死，處有期徒刑捌月。
    事  實
一、乙○○於民國九十三年一月三日凌晨，駕駛五Ｔ—六四五三
    號自用小客車，沿設有雙黃實線（分向限制線）之桃園縣龜
    山鄉○○路○段內側車道，由南往北方向行駛，於同日凌晨
    五時五十五分許，途經上處萬壽路二段一０四九號前時，原
    應注意車前狀況，並隨時採取必要之安全措施，而依當時晴
    天、晨光、柏油路面乾燥無缺陷、視距良好等情境，亦無不
    能注意之情事，竟仍疏未注意有行人劉萬富自左而右，欲橫
    過其車前，穿越萬壽路二段之路況，僅鳴按喇叭示警，即逕
    自前行。適劉萬富亦疏未注意該路段劃有分向限制線，不得
    跨越，亦未注意右側乙○○之來車，而貿然穿越上開路段。
    乙○○見狀避煞不及，其自用小客車之左側後照鏡、左側擋
    風玻璃遂撞及劉萬富頭、胸部肇事，劉萬富因此受有頭、臉
    部額骨及臉骨粉碎性骨折、前額中線線性骨折、胸部肋骨骨
    折等傷害，因頭、臉部嚴重外傷休克，而當場死亡。乙○○
    肇事後即下車察看，並至後方指揮來車閃避，旋於當日上午
    六時十分許，適有丙○○騎乘ＬＪ七—七三八號重機車，沿
    萬壽路二段由南往北方向駛來，未注意前方肇事路況，閃避
    不及，再碾壓過劉萬富雙腳小腿，致劉萬富左小腿上半及右
    小腿下半骨折。嗣經警據報到場處理，乙○○即在其犯罪尚
    未被發覺前，向警員自承為肇事駕駛，並接受裁判。
二、案經臺灣桃園地方法院檢察署檢察官據報相驗後，自動檢舉
    起訴。
    理  由
一、訊據被告乙○○固坦承於上揭時間、地點，駕駛五Ｔ—六四
    五三號自用小客車，撞及劉萬富肇事之事實，惟矢口否認有
    何過失致死犯行，辯稱：伊當時看到劉萬富走過來，有按喇
    叭、踩煞車，但劉萬富沒有停，才自己擦撞到伊車子的左後
    照鏡受傷，當時伊車速很慢，而且肇事後伊下車看，劉萬富
    只是擦傷，還很正常，應該是後來丙○○騎機車過來時，車
    速太快，而且沒有注意到劉萬富倒在地上，壓過劉萬富，劉
    萬富才死亡云云。經查：
（一）被告於九十三年一月三日凌晨五時五十五分許，駕駛五Ｔ
      —六四五三號自用小客車，沿桃園縣龜山鄉○○路○段內
      側車道，由南往北方向行駛，而行經萬壽路二段一０四九
      號前時，其自用小客車之左側後照鏡、左側擋風玻璃撞及
      行人劉萬富肇事，劉萬富因此倒臥路中，隨後於當日上午
      六時十分許，又有丙○○騎乘ＬＪ七—七三八號重機車，
      沿萬壽路二段由南往北方向駛來，未注意前方肇事路況，
      再碾壓過劉萬富肇事等事實，業經證人甲○○○於檢察官
      偵查中結證稱：「今天凌晨五點多，我聽到碰的一聲很大
      聲，沒聽到緊急煞車聲，我看到死者躺在地上，嘴巴吐血
      ，有一輛小客車四十五度斜停在路中間，小客車駕駛走近
      死者，有用手扶死者，有碰到但沒把死者扶起來，然後他
      就走五至十步到死者後面去攔其他車輛，因當時無人指揮
      交通，汽車都有攔下來，機車都從外側車道繞過去，過了
      五至十分鐘左右，一輛摩托車又從後方騎來，當時路上只
      有那輛摩托車，該機車原本騎在外側車道，看到前方斜停
      的小客車，就往內側車道閃避，接著該機車就撞到死者腳
      部部位，大約撞到大腿以下膝蓋位置，然後機車倒地。‧
      ‧‧當時小客車駕駛站在小客車左後方攔車子，離死者約
      五到十步，他有靠近死者嘗試和死者講話，但我看到死者
      都沒有反應，死者一直躺在地上嘴巴一直吐血，身體一直
      沒有動過」等語，嗣經檢察官詢以：「前述機車撞到死者
      腳部後，該機車車身有無再碰觸到死者身體」時，仍證稱
      ：「確定沒有，我有親眼看到，該機車撞到死者腳部就往
      右滑倒，沒有再碰觸到死者身體，機車騎士也是跟著機車
      一起往右滑倒，騎士也沒有去碰觸到死者」等語（相驗卷
      第三十八頁反面、第三十九頁反面、第四十一頁反面），
      並有道路交通事故現場圖暨道路交通事故調查報告表（一
      ）、（二）各一份、肇事後現場及車輛照片共四十五張在
      卷可稽（相驗卷第十八頁至第二十頁、第二十七頁至第三
      十五頁、第四十六頁至第五十九頁）。又被害人劉萬富因
      遭被告之小客車、丙○○之重機車先後撞擊結果，受有頭
      、臉部額骨及臉骨粉碎性骨折、前額中線線性骨折、胸部
      肋骨骨折、左小腿上半及右小腿下半骨折等傷害，因頭、
      臉部嚴重外傷休克，當場死亡之事實，則經檢察官督同法
      醫師到場相驗明確，並再送請法務部法醫研究所鑑定無誤
      ，有相驗筆錄、解剖筆錄、相驗屍體證明書、法務部法醫
      研究所（九三）法醫所醫鑑字第００四七號鑑定書各一份
      、相驗照片六張在卷足憑（相驗卷第三十七頁、第六十四
      頁、第八十六頁、第六十一頁至第六十三頁、第七十三頁
      ）。參酌證人甲○○○僅係偶然目睹事發經過，並無勾串
      迴護他人之虞，且所述與劉萬富主要受有頭臉、小腿二處
      傷勢之傷處分布相吻合。是故，證人甲○○○之證詞，應
      可採信。
（二）按汽車行駛時，駕駛人應注意車前狀況，並隨時採取必要
      之安全措施，道路交通安全規則第九十四條第三項定有明
      文，依卷附調查報告表（二）所載，被告領有駕駛執照，
      其駕車上路，自應注意上開規定，而依卷附調查報告表（
      一）及肇事後現場照片所示，肇事當時晴天、晨光、柏油
      路面乾燥無缺陷、視距良好等情境，亦無不能注意之情事
      ，參酌被告在本院審理時自承：我當時時速四、五十公里
      ，我有看到劉萬富過來，有按喇叭、煞車等語（本院九十
      五年六月七日審理筆錄），足認被告確實未注意劉萬富自
      左而右，欲橫越其車前之路況，僅鳴按喇叭示警，未採取
      如減速準備停車等其他必要之安全措施，即貿然駕車前行
      ，以致肇事，被告自有違反上揭規定之過失。
（三）被告就本件事故確有過失，劉萬富並已死亡，證人甲○○○於檢察官偵查中並證述其在事故後聞聲前來察看，目睹
      劉萬富吐血不止，及其後丙○○騎乘機車，不慎撞及劉萬
      富雙腳小腿等語，均已見前述，足認劉萬富係先遭被告駕
      車撞及頭臉、胸部等上半身後，再遭丙○○騎乘之機車撞
      擊下半身之腿部。而查，本件經法務部法醫研究所鑑定結
      果略以：依解剖結果，發現死者劉萬富有二次傷勢，一次
      在頭、臉、胸部，一次在兩腿，死亡主因係頭、臉嚴重外
      傷休克致死等語，有該所鑑定書在卷可參（相驗卷第七十
      六頁、第七十六頁反面）。綜上，足認被告駕車撞及劉萬
      富，係直接導致劉萬富死亡之原因，準此，被告之過失與
      劉萬富之死亡間，有相當因果關係，應足認定。
（四）被告雖辯稱略以：伊當時看到劉萬富走過來，有按喇叭、
      踩煞車，但劉萬富沒有停，才自己擦撞到伊車子的左後照
      鏡受傷，當時伊車速很慢，而且肇事後伊下車看，劉萬富
      只是擦傷，還很正常，應該是後來丙○○騎機車過來時，
      車速太快，而且沒有注意到劉萬富倒在地上，壓過劉萬富
      ，劉萬富才死亡云云。惟查：
    １本件肇事地點路中劃有雙黃實線，依道路交通標誌標線號
      誌設置規則第一百四十九條第一項第八款規定，用以分隔
      對向車道，並雙向禁止超車、跨越或迴轉，是則，被害人
      劉萬富未遵守上開標線指示，貿然穿越上處路段，固同有
      過失，惟刑法上並無過失相抵原則之適用，故劉萬富之過
      失，並不能解免被告之過失責任。
    ２證人甲○○○在聽聞撞擊聲後前往察看，斯時丙○○尚未
      騎車到來，然劉萬富已經吐血不止，顯見劉萬富之頭臉、
      胸部已受重擊，此後方遭丙○○之機車碾壓過雙腿，是則
      ，被告所辯：伊肇事後下車察看，劉萬富僅受輕微擦傷云
      云，顯係卸責之詞，並無可採。再者，本件經法醫鑑定結
      果，劉萬富死亡之主因，係頭、臉嚴重外傷休克致死，已
      見前述，而丙○○之機車既僅碾壓過劉萬富下半身雙腿，
      則不論依前開鑑定結果或一般經驗法則，顯難認此係劉萬
      富致死之原因甚明，況本件經檢察官再次函詢法醫研究所
      ：「本件機車在碰撞死者腿部時，死者是否已因頭部受傷
      而死亡」後，據覆：「機車碰撞死者腿部時，死者是否已
      經死亡，無法確定，有可能已經死亡，也有可能尚未死，
      但是極可能在昏迷而快死亡的狀態」等語，有該所九十三
      年三月十五日法醫理字第０九三００００六六一號函在卷
      可參（相驗卷第八十頁），益徵劉萬富在遭被告駕車撞擊
      後，即已瀕臨死亡，不因此後劉萬富再遭到丙○○之機車
      碾壓，而有不同。是故，被告所辯：伊撞到劉萬富時，劉
      萬富僅受到輕微擦傷，劉萬富係因遭到機車隨後撞及，以
      致死亡云云，係卸責之詞，並無可採。
    ３至於目擊證人甲○○○雖到庭證稱：伊當時在萬壽路一０
      五六號前掃地，聽到「砰」一聲，就看到一個人倒在地上
      ，旁邊有一台車，倒在地上的人嘴上有血，伊走過去看，
      之後我就打電話報警，打完電話，就看到又有一個女騎士
      撞到倒在地上的人，女騎士撞到他的上半身，之後機車倒
      下，才壓到他的腳云云（本院九十五年六月七日審理筆錄
      ），然與上揭事證不符，且證人嗣後亦自承：伊認為機車
      撞到被害人的上半身，是因為被害人倒在地上，肩膀附近
      的血跡有機車的輪胎痕；伊能肯定機車有撞到被害人，但
      不能肯定撞到的部位等語（同上筆錄第八頁、第十頁），
      足見此係證人事後記憶有誤，或自行推測所致。況如機車
      確係先撞及劉萬富上半身後，始因操控不穩倒下，單純壓
      到劉萬富雙腿，如此，似難造成劉萬富雙腿骨折之傷害。
      是故，證人甲○○○此部分所述，既有如上瑕疵，自不能
      採為有利被告之認定。
    ４綜上，被告上揭所辯，應為卸責之詞，不足採信。
（五）被告在肇事後，警員據報到場處理時，即在其犯罪尚未被
      發覺前，向警員自承其為肇事之小客車駕駛之事實，業經
      證人丙○○證述屬實（本院九十五年六月七日審理筆錄第
      五頁），並有桃園縣政府警察局道路交通事故肇事人自首
      情形紀錄表一份在卷可稽（相驗卷第七頁），已符合自首
      規定。至於被告雖否認犯罪，惟其是否應負過失責任，核
      屬法院認定事實之問題，並不影響其自首之效力，併予敘
      明。
（六）證人丙○○在本院審理時證稱略以：伊是撞到被告後跌倒
      ，機車才壓到劉萬富云云，與前引事證不符，並非可採，
      惟此不影響被告刑責之認定，附予敘明。
（七）綜上所述，本件事證明確，被告所辯無非卸責之詞，不足
      採信，其犯行已堪認定，應依法論科。
二、核被告乙○○所為，係犯刑法第二百七十六條第一項之過失
    致死罪。被告在肇事後犯罪未被發覺前，向警員自首，已如
    前述，應依刑法第六十二條前段規定減輕其刑。爰審酌被告
    駕車疏未注意車前狀況，以致肇事，有相當過失，惟被害人
    劉萬富貿然穿越道路，本身亦有過失，本件劉萬富已經死亡
    ，被告造成之損害非輕，永遠無法復原，而被告犯後不僅矢
    口否認犯行，且迄今尚未與劉萬富家屬和解，態度難謂良好
    等一切情狀，量處如主文所示之刑，以示懲儆。
據上論斷，應依刑事訴訟法第二百九十九第一項前段，刑法第二
百七十六條第一項、第六十二條前段、罰金罰鍰提高標準條例第
一條前段，判決如主文。
本案經檢察官楊挺宏到庭執行職務。
中    華    民    國    95    年    6     月    21    日
                    交通法庭    審判長法  官   陳彥宏
                                      法  官   袁雪華
                                      法  官   吳為平
以上正本證明與原本無異。
如不服本判決，應於送達後10日內，向本院提出上訴狀。
                                      書記官   翁其良
中    華    民    國    95    年    6     月    21    日
論罪科刑法條全文：
中華民國刑法第276條
因過失致人於死者，處二年以下有期徒刑、拘役或二千元以下罰
金。
從事業務之人，因業務上之過失犯前項之罪者，處五年以下有期
徒刑或拘役，得併科三千元以下罰金。


司法院資訊處製作；財團法人民間司法改革基金會備份。
